臺灣板橋地方法院刑事判決　　　　　　　　　　　　　九十二年度訴字第六五二號
　　公　訴　人　臺灣板橋地方法院檢察署檢察官
　　被　　　告　甲○○
右列被告因槍砲彈藥刀械管制案件，經檢察官提起公訴（九十一年度偵字第二二三一
七號），本院判決如左：
    主  文
甲○○無罪。
    理  由
一、公訴意旨略以：被告甲○○於民國（下同）九十一年八月某日，在台北縣板橋市
    ○○路一六五號「好聖地」玩具店購得空氣槍一枝（槍枝管制編號000000
    0000號）後，竟未經許可，無故持有前開空氣槍，復經不詳之人改造後，將
    之寄藏在台北縣土城市○○街三十三巷十八號住處。嗣於九十一年九月四日二十
    一時三十分許，在前開住處，為警持搜索票當場查獲並扣得前開空氣槍一枝，因
    認被告涉有違反槍砲彈藥刀械管制條例第八條第四項之罪嫌云云。
二、公訴人認被告甲○○涉有右揭犯行，係以被告於偵查中坦承不諱，且有槍枝管制
    編號0000000000號之空氣槍一枝扣案可佐，而該把槍枝經送內政部警
    政署刑事警察局（下稱刑事警察局）鑑驗結果認：彈丸單位面積動能達二０焦耳
    ＼平方公分即足以穿入人體皮內層，而被告持有之空氣槍之單位面積動能已達三
    二. 二七至三三. 六三焦耳＼平方公分，此有刑事警察局鑑驗書一份在卷可查，
    因認具有殺傷力，資為論據。訊據被告固坦承有持有扣案槍枝之行為，惟否認有
    何違反槍砲彈藥刀械管制條例之犯行，辯稱：伊係於九十一年八月間，在台北縣
    板橋市○○路一六五號「好聖地」玩具店購得該把玩具槍，伊不知道有殺傷力，
    伊購買後有壞掉，曾多次送回玩具店內修理等語。
三、按犯罪事實應依證據認定之，無證據不得認定其犯罪事實。又不能證明被告犯罪
    者或其行為不罰者，應諭知無罪之判決，刑事訴訟法第一百五十四條第二項、第
    三百零一條第一項分別定有明文。次按槍砲彈藥刀械管制條例第八條第四項規定
    之未經許可持有鋼筆槍、瓦斯槍、麻醉槍、獵槍或空氣槍罪之處罰，除所持有之
    各式槍砲須具有殺傷力，並以行為人有故意持有具有殺傷力之前揭各式槍枝之犯
    意及行為，為其犯罪之主、客觀構成要件。換言之，即行為人對於其所持有之具
    有殺傷力之各式槍枝，原有預見、認識，並有所意欲或容認，進而有持有行為，
    始足當之。若行為人所持有之物，徒有槍枝之外型，惟根本不具有殺傷力，或縱
    使在客觀上為具有殺傷力之槍枝，但行為人對於具有殺傷力並無認識者，均難以
    該罪責相繩。經查：公訴人據以起訴之刑事警察局九十一年十月十一日刑鑑字第
    ０九一０二七一七０八號槍彈鑑定書（附於偵查卷宗第七至十一頁）固鑑定結果
    為「送鑑長槍一枝（槍枝管制編號0000000000），認係玩具空氣長槍
    ，機械性能良好，經實際試射，其測速結果單位面積動能分別達三三‧六三、三
    三‧一七、三二‧二七焦耳＼平方公分，參諸殺傷力之相關數據，其中本局對活
    豬作射擊測試結果，彈丸單位面積動能達二四焦耳＼平方公分，則足以穿入豬隻
    皮肉層，而依日本科學警察研究所之研究結果，彈丸單位面積動能達二０焦耳＼
    平方公分則足以穿入人體皮肉層」，因以該扣案之槍枝為空氣長槍發射之動能既
    已能穿透人體皮肉層，自具有殺傷力，被告持有之即違反槍砲彈藥刀械管制條例
    第八條第四項之規定云云，然本件仍應探究者，則為被告在持有該槍枝時，是否
    知悉該槍枝具有殺傷力，亦即其是否有「持有具有殺傷力之空氣槍」之故意？
    (一)被告於警詢、偵查中及本院調查和審理時迭經辯稱：伊係於「好聖地」玩具店
      購得該把玩具槍，為供自己把玩，不知其有殺傷力等情（見偵查卷宗之警詢和
      偵查筆錄、本院卷宗九十二年五月九日訊問筆錄和九十二年十一月十三日審理
      筆錄），公訴人以被告涉有前揭犯行，係以被告於偵查中之自白乙節，顯屬誤
      會。又被告於本院審理時復辯稱：（問：對於檢察官稱你所買之空氣槍經他人
      改造，已具有殺傷力，爭不爭執？）伊不曉得，有壞掉，有拿去修理等語，除
      據證人即「好聖地」玩具店老闆乙○○於本院審理時證稱：這把槍枝是向華山
      玩具有限公司購入：：被告買了之後，一直漏氣，伊有幫被告拆除那把槍：：
      伊剛開始是換項圈，問題還是沒有解決，被告前後拿來好幾次，後來伊發現導
      氣管，伊用ＡＢ膠封住兩個洞：：被告拿回去，還是不能用，被告又拿過來，
      伊又把ＡＢ膠拆掉：：伊是要將ＡＢ膠拆除，才用尖尖的東西挖及用夾子將Ａ
      Ｂ膠的頭挖除，才會傷到導氣孔等語及證稱被告將該把槍枝送回店內修理時伊
      並無發現導氣孔的地方有被磨過的痕跡乙情（均見同上本院審理筆錄），且刑
      事警察局於九十二年八月十三日以刑鑑字第０九二０一三八四四０號函覆本院
      亦稱「查前開槍彈鑑定書內槍枝管制編號0000000000槍枝，經調閱
      本局檔存之鑑驗資料，其槍機內導氣管上之洩氣孔具磨挫之痕跡，不排除洩氣
      孔業經車磨改造。」並隨文檢附照片三幀供參（附於本院卷宗內），足見被告
      前揭所辯，均非虛妄，應堪信實。
    (二)本院復將本案扣案之槍枝（以下簡稱Ａ槍）及證人乙○○所提供之同型槍枝（
      以下簡稱Β槍），送請刑事警察局鑑定二把槍枝之異同及有無殺傷力及改造之
      情形並詢問本案所查扣之槍枝從其外觀、重量是否可明顯查知改造之情，嗣經
      刑事警察局於九十三年二月十六日以刑鑑字第０九二０二四四五六六號函覆本
      院稱「倘Ａ、Ｂ槍枝均為同玩具公司所製造之玩具空氣長槍，則研判Ａ槍之前
      導氣孔、後導氣孔、撞鐵彈簧均具改造之情形：：Ｂ槍以壓縮彈簧為發射動力
      之槍機，發射動能甚微：：本案槍枝需分解槍枝零組件後加以檢視、量測方能
      比較其差異性，故無法僅就外觀、重量得知是否具改造情形。」（函文附於本
      院卷宗內），又本案除經警於被告位於台北縣土城市住處扣得槍枝一枝、瓦斯
      鋼瓶六瓶及鋼珠一罐外，並未扣得任何改造工具，既然該槍枝為一般市面商店
      所販售之空氣長槍，被告以一般空氣長槍所用之鋼珠彈擊發，應無從懷疑槍枝
      有否殺傷力，而被告因買受該把槍枝後，因無法射擊，曾多次送回先前買受之
      玩具店內修理，即可知其應無檢修槍枝之能力，且如前述，本案亦未扣得任何
      改造工具，故亦無證據足以證明該把槍枝係被告改造為具有殺傷力之情形，且
      若該把槍枝係玩具店內修理人員所改造，依前開刑事警察局之函文意旨可徵尚
      無法僅就該槍枝之外觀、重量明顯查悉已遭改造之情，故難認被告持有該把槍
      枝具有殺傷力之認識與意欲，被告辯稱其無持有具殺傷力槍枝之犯意，僅純為
      玩賞使用等情，自堪採信。
四、綜上以觀，被告所為尚不符槍砲彈藥刀械管制條例第八條第四項犯罪之主觀構成
    要件，故難以該罪相繩，此外，復查無其他積極證據足資證明被告涉有公訴人所
    指訴之犯行，揆諸前揭說明，既不能證明被告犯罪，自應為其無罪判決之諭知。
據上論斷，應依刑事訴訟法第三百零一條第一項，判決如主文。
本案經檢察官孫治平到庭執行職務。
中　　　華　　　民　　　國　　九十三　　年　　　五　　　月　　二十七　　日
                                臺灣板橋地方法院刑事第四庭
                                    審判長法  官  潘  長  生
                                          法  官  吳  幸  娥
                                          法  官  陳  靜  茹
右正本證明與原本無異
如不服本判決應於送達後十日內向本院提出上訴狀
                                          書記官  廖  美  紅
中　　　華　　　民　　　國　　九十三　　年　　　五　　　月　　三十一　　日
